臺灣高等法院臺中分院刑事判決
111年度交上訴字第1767號
上  訴  人  臺灣彰化地方檢察署檢察官  
被      告  黃明河



選任辯護人  趙惠如律師
上列上訴人因被告公共危險等案件，不服臺灣彰化地方法院111
年度交訴字第31號，中華民國111年5月11日第一審判決（起訴案
號：臺灣彰化地方檢察署110年度偵字第14006號），提起上訴，
本院判決如下：
    主  文
上訴駁回。
    理  由
壹、本案審理範圍之說明
一、按刑事訴訟法第348條第3項規定：「上訴得明示僅就判決之
    刑、沒收或保安處分一部為之。」，核其立法理由謂：「為
    尊重當事人設定攻防之範圍，並減輕上訴審審理之負擔，容
    許上訴權人僅針對刑、沒收或保安處分一部提起上訴，其未
    表明上訴之認定犯罪事實部分，則不在第二審之審判範圍。
    如為數罪併罰之案件，亦得僅針對各罪之刑、沒收、保安處
    分或對併罰所定之應執行刑、沒收、保安處分，提起上訴，
    其效力不及於原審所認定之各犯罪事實，此部分犯罪事實不
    在上訴審審查範圍」等語。故就各罪之刑、沒收，依據現行
    法律的規定，已得不隨同其犯罪事實，而單獨成為上訴之客
    體，且於上訴人明示僅就刑度、沒收部分上訴時，第二審法
    院即不再就原審所認定之犯罪事實為審查，而應以原審所認
    定之犯罪事實，作為論認原審所定刑度妥適與否的判斷基礎
    。
二、本案係由檢察官提起上訴，被告黃明河（下稱被告）則未於
    法定期間內上訴。本案檢察官上訴書理由記載略以，原審量
    處被告黃明河（下簡稱被告）得易科之刑度，恐有過輕，另
    車牌號碼000-0000號自用小客車為本案犯罪工具應予宣告沒
    收等語（參本院卷第9、10頁），是本案上訴效力不及於原
    審所認定的犯罪事實，本院只以原審認定的犯罪事實為基礎
    ，就原審判決量刑妥適與否及沒收部分為審理，其他部分則
    非本院之審查範圍。
貳、本案原判決認定犯罪事實
一、黃明河於民國110年10月11日15時10分許，駕駛車牌號碼000
    -0000號自用小客車（下稱A車）行經彰化縣花壇鄉台74甲線
    與花壇鄉灣福路之交岔路口後，沿台74甲線內側車道由南往
    北行駛，見右前方由吳其晏駕駛車號000-0000號（原判決誤
    載為000-0000號）自用小客車（下稱B車）切入前方之內側
    車道，懷疑遭超車而心生不滿，明知行駛在台74甲線（八卦
    山路段）之車輛均係高速行駛，且有下坡路段，若近距離快
    速插入其他車輛前方並急煞、蛇行，極易使其他車輛因煞避
    不及或失控而發生碰撞，造成嚴重傷亡結果。詎其竟基於強
    制、恐嚇、妨害公眾往來安全之犯意，駕駛A車自後追趕，
    於行抵台74甲線與彰139線道之交岔路口前之路段時，在未
    保持安全距離與適當間隔之情況下，駕駛A車從內側車道近
    距離駛入吳其晏行駛的外側車道並進入B車左前方，以此方
    式逼迫B車減速，並妨害吳其晏行駛於公路上之權利。嗣後
    ，黃明河見吳其晏在前揭交岔路口前停車等紅燈時，黃明河
    又下車以手肘撞擊B車駕駛座車門3次，致B車右前門電動窗
    升降機故障受損【毀損部分經撤回另為不受理判決】。
二、吳其晏見狀隨即駕駛B車加速通過前揭交岔路口並行駛於內
    側車道，於變換至外側車道之際，黃明河明知前方為下坡之
    危險路段，竟仍駕駛A車快速靠近B車右側並逼迫B車從外側
    車道駛回內側車道，再從外側車道近距離快速駛入B車（行
    駛於內側車道）右前車頭，隨即在B車右前方急煞減速，再
    轉回外側車道並再切入內側車道近距離急煞之蛇行方式，共
    計21次迫使吳其晏減速、煞車、變換車道。迨吳其晏被迫停
    在內側車道並等候黃明河駛離後，吳其晏駛入台74甲線並行
    經彰化市彰興路2段上方之中彰快速道路（高架道路）之外
    側車道時，黃明河復承前犯意，從車速極快的快速道路路邊
    跑向外側車道中央並進入吳其晏之行進路線上，吳其晏見狀
    緊急駛入內側車道閃躲，黃明河竟從外側車道中央朝B車車
    頭猛力丟擲礦泉水瓶，致B車引擎蓋凹陷，及前保險桿刮傷
    等損害，足以生損害於吳其晏【毀損部分經撤回另為不受理
    判決】。黃明河以前揭危險駕駛、擋在快速道路車道中央等
    強暴方式（近距離快速切入吳其晏車頭），逼迫駕駛B車之
    吳其晏減速、停車、快速變換車道閃避，妨礙吳其晏駕車安
    全行駛於快速道路之權利，及恐嚇吳其晏，使吳其晏心生畏
    懼，致生危害於安全，並致生公眾往來於公路之危險。　
三、原審因而認被告係犯刑法第185條第1項妨害公眾往來安全罪
    及同法第304條第1項強制罪、第305條恐嚇危害安全罪，並
    依刑法第55條規定，從一重之妨害公眾往來安全罪處斷，暨
    依刑法第47條第1項累犯規定加重其刑，而判決「黃明河犯
    妨害公眾往來安全罪，累犯，處有期徒刑陸月，如易科罰金
    ，以新臺幣貳仟元折算壹日。」
參、本院之判斷
一、關於量刑部分
  ㈠檢察官上訴意旨略以：被告曾分別於106年及107年間犯公共
    危險罪，且該2次犯罪情節均是駕駛自小客車以追趕、任意
    變換車道或超車駛入他車前方後驟然減速之方式，迫使被害
    人無法正常行駛，並致生公眾往來之危險。該2次公共危險
    犯罪所為緩起訴處分及刑罰，顯然不足以警惕被告，再衡以
    被告自承月收入達新臺幣（下同）10萬多元，足見被告收入
    頗豐，經濟狀況甚佳，若對被告僅處以得易科之刑度，尚無
    法促使被告反省不再觸法，是認原審判決量刑恐有過輕等語
    。
  ㈡按量刑輕重，係屬事實審法院得依職權自由裁量之事項，茍
    已斟酌刑法第57條各款所列情狀而未逾越法定刑度，不得遽
    指為違法（最高法院72年度台上字第6696號判決意旨參照）
    。又按量刑係法院就繫屬個案犯罪所為之整體評價，屬事實
    審法院得依職權裁量之事項，而量刑判斷當否之準據，應就
    判決之整體觀察為綜合考量，不可擷取其中片段，遽以評斷
    ；苟其量刑已以行為人之責任為基礎，並斟酌刑法第57條各
    款所列情狀，在法定刑度內酌量科刑，無偏執一端，或濫用
    其裁量權限，致明顯失出失入情形，自不得任意指為不當或
    違法，且在同一犯罪事實與情節，如別無其他加重或減輕之
    原因，下級審量定之刑，亦無過重或失輕之不當情形，則上
    級審法院對下級審法院之職權行使，原則上應予尊重。
  ㈢查原審於對被告科刑時，已本於被告之責任為基礎，並說明
    爰審酌被告除已依法論處累犯並加重其刑之前科紀錄外，於
    106年間亦因涉犯妨害公眾往來安全等罪，經臺灣彰化地方
    檢察署以106年度調偵字第515號為緩起訴之處分，緩起訴期
    間自106年11月20日至107年11月19日，且查其前述2次犯罪
    情節均是駕駛自小客車以追趕、任意變換車道或超車駛入他
    車前方後驟然減速之方式，迫使被害人無法正常行駛，並致
    生公眾往來之危險，有臺灣高等法院被告前案紀錄表及上開
    緩起訴處分書、刑事簡易判決書在卷可稽，被告經上開緩起
    訴處分及刑罰處罰後仍不知悔改，再犯本案，其所為更有可
    責，並考量其行為對被害人及公眾所生之危害程度，犯後尚
    能坦承犯行，並與被害人吳其晏達成和解，賠償45萬元以彌
    補其過錯，有和解書1件在卷可稽，復衡以其犯罪之動機、
    目的、方法、手段等情，暨酌以被告為家庭經濟支柱，尚有
    父親需扶養及甫出生之子女及配偶需照顧，倘讓其入監服刑
    ，其家庭經濟斷失來源，實難謂為妥適，認檢察官對被告求
    處有期徒刑5年尚嫌過重，再兼衡被告自承月收入為10萬多
    元，認本件易科罰金之折算標準以2000元折算1日為適當，
    爰量處有期徒刑6月，並諭知以2000元折算1日之易科罰金折
    算標準。核原審之量刑已具體斟酌刑法第57條所列情形而為
    科刑，且未逾越被告所觸犯修正前刑法第185條之3第1項第1
    款所定法定刑、依刑法第47條第1項規定加重比例至二分之
    一之限度內予以裁量加重之範圍，而無違罪刑相當之原則，
    復未有偏執一端或裁量違法濫用等情，自屬刑罰裁量權之適
    法行使，並無不合。檢察官以被告前案紀錄暨本案之犯罪情
    節等情，請求從重量刑，尚無法為本院所採用。
二、關於沒收部分
　㈠按依刑法第38條第1項第2款及第3項前段規定，供犯罪所用或
    犯罪預備之物，以屬於犯罪行為人者為限，得沒收之。而物
    之沒收與否，審判法院固得自由裁量，但財產權乃憲法所保
    障之人民基本權利，自有比例原則之適用。故對於非專供犯
    罪所用之物，是否允宜沒收，即應本於立法目的，依一般社
    會通念，受比例原則之支配，而審慎決定。
　㈡查本件原判決業已說明，車牌號碼000-0000號自用小客車確
    為被告所有，為被告所不爭執，且係供犯罪所用，並無疑義
    。檢察官認將上開車輛沒收，可預防被告再度使用上開車輛
    從事危險駕駛之犯罪行為，固非無據，惟考量上開車輛尚可
    作為日常生活往來交通之工具，主要作為代步之用，亦非專
    供犯罪所用之物，且衡以上開車輛之價值及被告因本案犯行
    已受如上相當刑之宣告，認再就被告生活上經常使用到之車
    輛為沒收之宣告，對被告有過度侵害、過苛之虞，有違比例
    原則，爰依刑法第38條之2第2項規定，爰不予宣告沒收，於
    法並無違誤，且尚屬允當。檢察官上訴意旨以被告已有兩次
    同類型案件之前科，猶再犯本案，當係被告抱有僥倖心理，
    自有徹底落實犯罪工具之沒收，才能有效矯正其不當心態，
    請求宣告沒收，亦無法為本院所採用。
三、綜上所述，本件檢察官之上訴，並無理由，應予駁回。　　
據上論結，應依刑事訴訟法第368條，判決如主文。
本案經檢察官朱健福提起公訴，檢察官林士富提起上訴，檢察官
林思蘋到庭執行職務。
中　　華　　民　　國　　111 　年　　9 　　月　　14　　日
                 刑事第七庭  審判長法 官  梁堯銘
                                   法 官  許文碩
     　　　　　　　　　　　　　　　法 官  王鏗普
以上正本證明與原本無異。　　　　　　　　　　　　　　　
如不服本判決應於收受送達後20日內向本院提出上訴書狀，其未
敘述上訴之理由者，並得於提起上訴後20日內向本院補提理由書
（均須按他造當事人之人數附繕本）「切勿逕送上級法院」。因
疫情而遲誤不變期間，得向法院聲請回復原狀。
                                   書記官  周巧屏
　　　　　　　　　　　　　　　 
中　　華　　民　　國　　111 　年　　9 　　月　　14　　日
附錄本案論罪科刑法條全文：
中華民國刑法第185條（妨害公眾往來安全罪）
損壞或壅塞陸路、水路、橋樑或其他公眾往來之設備或以他法致
生往來之危險者，處五年以下有期徒刑、拘役或一萬五千元以下
罰金。
因而致人於死者，處無期徒刑或七年以上有期徒刑；致重傷者，
處三年以上十年以下有期徒刑。
第一項之未遂犯罰之。
中華民國刑法第304條（強制罪）
以強暴、脅迫使人行無義務之事或妨害人行使權利者，處三年以
下有期徒刑、拘役或九千元以下罰金。
前項之未遂犯罰之。
中華民國刑法第305條（恐嚇危害安全罪）
以加害生命、身體、自由、名譽、財產之事恐嚇他人，致生危害
於安全者，處二年以下有期徒刑、拘役或九千元以下罰金。